#AID - Trabajo Práctico Nro. I

Cargar librerías necesarias:

```{r warning=FALSE, message=FALSE}
require(xlsx)
require(tidyr)
require(dplyr)
require(ggplot2)
require(knitr)
```

##Ejercicio 1: Transformaciones de datos

Trabajo previo sobre el file recepcionistas: Escribir un nombre a ultimo campo, sino tira error.


Leer datos:

```{r}
recepcionistas<-read.xlsx("recepcionistas.xlsx",1)
```


Disponer datos en manera ordenada:

```{r}
df <- recepcionistas %>%
  rename(cord.juez1=cord.juez.1, cord.juez2=cord.juez.2) %>%
  gather(atributo, puntaje, -candidatos) %>%
  separate(atributo, into = c("atributo", "juez"), sep = "\\.")
kable(df)
```


###a) Calcule el promedio por juez de cada una de las aspirantes

```{r}
a<- df %>%
  group_by(candidatos,juez)%>%
  summarise(promedio=mean(puntaje))
kable(a)
```

###b) Calcule el promedio de cada una de las aspirantes tomando en cuenta todos los rubros y ambos jueces

```{r}
b<- df %>%
  group_by(candidatos) %>%
  summarise(promedio=mean(puntaje))
kable(b)
```


###c) Transformar las puntuaciones observadas de modo tal que cada una seis variables tenga media 0 y dispersión 1.

Esto permite observar variación entre las candidatas dentro de un mismo atributo y un mismo juez.

```{r}
c<- df %>%
  group_by(juez,atributo) %>%
  mutate(est=(puntaje-mean(puntaje))/sd(puntaje)) %>%
  ungroup()
kable(c)
```



###d) Transformar las puntuaciones de modo tal que cada candidata tenga para cada juez media 0 y dispersión 1.

Esto permite observar la variación entre los atributos de una misma candidata y un mismo juez

```{r}
d<-df %>%
  group_by(juez,candidatos) %>%
  mutate(est=(puntaje-mean(puntaje))/sd(puntaje))%>%
  ungroup()
kable(d)
```



###e) Grafique los perfiles multivariados de cada una de las candidatas para ambas transformaciones.

####1) Variación entre las candidatas dentro de un mismo juez y un mismo atributo. Probamos con dos visualizaciones, la primera permite comparar mejor las diferencias entre jueces, la segunda, permite ver el perfil de atributos de cada candidata.


```{r}
e1<-ggplot(c, aes(x=juez, y=est, group=candidatos, color=candidatos))+
  geom_point(size=5)+
  geom_line()+
  facet_grid(.~atributo)

print(e1)
```

```{r}
e2<-ggplot(c, aes(x=atributo, y=est, group=candidatos, color=candidatos))+
  geom_point(size=5)+
  geom_line()+
  facet_grid(.~juez)

print(e2)
```

Conclusiones:

Si intentamos hacer un ranking de candidatas para cada atributo:

1) En el atributo coordinación, ambos jueces establecen a Carla como la mejor y Alejandra como la más floja. 

2) En idiomas hay diferencias entre ambos jueces, ambos consideran a Mariana como la mejor, Daniela se mantiene en último lugar, con Sabrina desde cerca. 

3) En presencia, Daniela está en el último lugar para ambos jueces, Maia y Carla en el primero.  

Si hay alguna preferencia de los jueces por alguna candidata, podemos decir que el juez dos prefiere más a Alejandra que el juez 1. Mientras que el juez uno prefiere más a Mariana que el juez 2. 


####2) Variación entre los atributos de una misma candidata y un mismo juez. La primera visualización permite ver las diferencias entre ambos jueces, la segunda permite ver cómo evaluló cada juez en general con respecto a cada atributo.


```{r}
e3<-ggplot(d, aes(x=juez, y=est, group=atributo, color=atributo))+
  geom_line()+
  geom_point(size=5)+
  facet_grid(.~candidatos)

print(e3)
```


```{r}
e4<-ggplot(d, aes(x=candidatos, y=est, group=atributo, color=atributo))+
  geom_line()+
  geom_point(size=5)+
  facet_grid(.~juez)

print(e4)
```

En los únicos casos que se observa una disidencia notable entre ambos jueces en cuanto a las aptitudes de una misma candidata es en Alejandra y Mariana, el juez 2 en ambos casos ve mejor el idioma que el juez 1 pero peor la coordinación. Este patrón se replica en casi todos los casos.

El juez 1 tiene a ser más exigente en idiomas que en coordinación, y el juez 2 suele puntuar mejor en presencia que en los otros atributos.




